【裁判字號】    99,台上,5924
【裁判日期】    990930
【裁判案由】    違反毒品危害防制條例
【裁判全文】
最高法院刑事判決            九十九年度台上字第五九二四號
上  訴  人  甲○○
上列上訴人因違反毒品危害防制條例案件，不服台灣高等法院高
雄分院中華民國九十九年七月二十七日第二審更審判決（九十八
年度上更(一)字第一六六號，起訴案號：台灣高雄地方法院檢察署
九十六年度偵字第三五五六０號），提起上訴，本院判決如下：
    主  文
上訴駁回。
    理  由
按刑事訴訟法第三百七十七條規定，上訴於第三審法院，非以判
決違背法令為理由，不得為之。是提起第三審上訴，應以原判決
違背法令為理由，係屬法定要件。如果上訴理由書狀並未依據卷
內訴訟資料，具體指摘原判決不適用何種法則或如何適用不當，
或所指摘原判決違法情事，顯與法律規定得為第三審上訴理由之
違法情形，不相適合時，均應認其上訴為違背法律上之程式，予
以駁回。本件原審經審理結果，認上訴人甲○○與邱皇霖（另案
審理中）共同意圖營利，基於販賣第一級毒品海洛因之犯意聯絡
，由曾雅珍與邱皇霖於民國九十六年十二月四日上午十時二十七
分許，以電話約定交易海洛因之數量及地點後，推由上訴人於同
日某時，前往高雄市○○路與七賢路口交付毒品海洛因一包，收
取新台幣（下同）五百元價金等情，因而撤銷第一審所為科刑之
判決，改判論上訴人以販賣第一級毒品罪，累犯，處有期徒刑拾
貳年，及為相關從刑之宣告。已詳敘調查、取捨證據之結果及憑
以認定犯罪事實之心證理由，對於上訴人否認犯行之供詞及其所
辯各節認非可採，亦詳加指駁。從形式上觀察，原判決並無足以
影響判決結果之違法情形存在。上訴意旨略以：(一)、原判決未審
酌上訴人在全案中僅係居於受邱皇霖利用之地位，遽行處以十二
年有期徒刑之重刑，量刑有違公平正義與比例原則，且有理由不
備之違誤。(二)、原判決並未審酌上訴人於警詢之初即供出毒品之
來源為邱皇霖，而未依修正後毒品危害防制條例第十七條第一項
規定減輕其刑，亦有判決不適用法則之違誤。(三)、邱皇霖陳稱免
費提供上訴人毒品作為報酬云云，惟此除邱皇霖之陳述外，並無
證據證明上訴人交付毒品予曾雅珍後，有自邱皇霖處獲取毒品資
為報酬，原判決就此未加予審認說明，非無判決理由不備之違法
。(四)、上訴人僅向曾雅珍收取五百元，邱皇霖雖至愚亦不會只因
賺取五百元而提供毒品予上訴人資為報酬，原判決認定上訴人自
邱皇霖處獲得毒品而有共同營利等情，即違經驗法則，何況，並
無證據證明上訴人交給曾雅珍者確係海洛因，原判決遽行論罪，
難謂適法云云。惟按：(一)、原判決認定本件犯罪事實，係依憑上
訴人於偵查中之自白、證人曾雅珍於偵查中之證述（見偵字第三
五五六Ｏ號卷第五、六、十一頁）、曾雅珍為警查獲時所採之尿
液經送驗結果，呈嗎啡陽性反應，有尿液檢驗報告在卷可憑（見
毒偵字第一Ｏ六三八號卷第四、五頁），及證人邱皇霖於偵查中
及第一審訊問時亦分別證稱：有賣毒品給曾雅珍；甲○○幫伊拿
毒品給買受者，伊提供免費之毒品給甲○○作為報酬等語（見偵
字第三五六一五號卷第六、七頁、聲羈字第一四二二號卷第四、
五頁），暨邱皇霖與曾雅珍間九十六年十二月四日上午十時二十
七分五九秒之通訊監察譯文等證據資料（見警卷第五十四頁），
而為論斷，並以上訴人否認交付毒品給曾雅珍所持辯解，係事後
卸責之詞，殊無足取，亦於理由內依調查所得之證據，詳加指駁
。所為說明審認核與卷證相符，論斷亦無悖於經驗或論理法則，
不容指為違法。(二)、量刑之輕重，係屬事實審法院得依職權自由
裁量之事項，苟於量刑時，已依行為人之責任為基礎，並斟酌刑
法第五十七條各款所列情狀，而未逾越法定範圍，又未濫用其職
權，即不得遽指為違法。原判決於量刑時，已依上揭規定，審酌
上訴人明知毒品對人體之危害性，仍為圖以邱皇霖所轉讓之毒品
滿足自身毒癮，竟為邱皇霖送交毒品予買家而販賣第一級毒品海
洛因，行為足以助長吸食毒品之氾濫，戕害他人身心，危害社會
治安及善良風氣，惟念其販賣之次數僅一次、數量及獲利情形有
限等一切情狀，量處有期徒十二年，既未逾越法定刑度，又未濫
用自由裁量之權限，上訴意旨單純就科刑輕重而為爭執，殊非合
法之第三審上訴理由。(三)、上訴人雖於九十六年十二月十二日在
警詢及偵查中供稱：警方所查獲之海洛因是向綽號「慶仔」所購
得，邱皇霖就是「慶仔」，有筆錄在卷可憑（見警卷第五、六頁
、偵字第三五五六Ｏ號卷第五頁）。惟證人曾雅珍於九十六年十
二月七日警詢及偵查中即證稱：毒品是向「慶仔」所購買，由綽
號「阿弟」前來交易，邱皇霖就是「慶仔」，甲○○就是「阿弟
」等語（見他字第九七八八號卷第二至四頁、四十二頁）。證人
林楊泰於同日在警詢中亦證稱：係先以電話聯繫後，再約地點交
易毒品海洛因，有時「慶仔」親自送，有時是該名不詳男子，邱
皇霖就是「慶仔」，甲○○就是該不詳男子等語（見警卷第十至
十一頁）。雖共同正犯邱皇霖係於九十六年十二月十三日始經警
拘提到案（見偵字第三五六一五號卷第五頁），惟上訴人所為上
開供述係在證人曾雅珍、林楊泰供出其毒品來源之後，亦即檢警
在詢問曾雅珍、林楊泰後，拘提上訴人到案前，已知悉邱皇霖及
上訴人共同販賣海洛因予曾雅珍等人之情事，是警方破獲邱皇霖
並非因為上訴人之供述，核與修正後毒品危害防制條例第十七條
第一項減免其刑之規定不合。原審未援用上開規定對上訴人所犯
之罪減輕其刑，不容指為違法，而據以提起第三審上訴。(四)、原
判決係依憑上訴人於偵查時供稱：每次送完海洛因，「慶仔」會
拿一些海洛因給伊施用（見偵字第三五五六Ｏ號卷第六頁），證
人邱皇霖亦為相同之證述，證人曾雅珍亦證稱：所購買者係海洛
因，且其為警查獲時所採集之尿液經送驗結果，亦呈嗎啡陽性反
應，已於理由內依調查所得之證據，詳加說明，憑以認定邱皇霖
所販賣及上訴人所交付曾雅珍之物品係第一級毒品海洛因，且上
訴人於送貨後均自邱皇霖處取得毒品作為報酬，另敘明販賣毒品
係政府嚴緝之違法行為，毒品亦得任意分裝或增減其份量，每次
買賣之價量，依雙方關係之深淺、資力、需求程度及對行情之認
知等機動調整，凡不法販賣者，苟無利可圖，應無甘冒遭查獲之
風險，從事販賣行為，是販入之價格較售出之價格低廉，從中賺
取差價牟利，應不悖於社會生活之合理判斷，上訴人為邱皇霖送
交毒品給買家，邱皇霖免費提供毒品作為報酬，益見邱皇霖販賣
海洛因時，確有從中牟利行為，否則應無另給上訴人報酬而造成
自己損失，上訴人亦以無償取得邱皇霖轉讓毒品之方式，分享其
與邱皇霖共同販賣毒品所得之利潤，因認上訴人與邱皇霖均有營
利之意圖等情，所為說明審認核與卷證相符，並無違背經驗法則
或其他違法情事。經核上訴意旨，係置原判決所為明白之論斷於
不顧，仍持已為原判決指駁之陳詞，徒憑己意再事爭辯，或任意
指摘原判決違法，難認已符合首揭法定之第三審上訴要件。本件
上訴違背法律上之程式，應予駁回。
據上論結，應依刑事訴訟法第三百九十五條前段，判決如主文。
中    華    民    國  九十九  年    九    月   三十   日
                      最高法院刑事第九庭
                          審判長法官  邵  燕  玲
                                法官  李  伯  道
                                法官  孫  增  同
                                法官  施  俊  堯
                                法官  李  嘉  興
本件正本證明與原本無異
                                      書  記  官
中    華    民    國  九十九  年    十    月    五    日
                                                       s

司法院資訊處製作；財團法人民間司法改革基金會備份。
